【裁判字號】    99,台上,7157
【裁判日期】    991118
【裁判案由】    違反毒品危害防制條例
【裁判全文】
最高法院刑事判決            九十九年度台上字第七一五七號
上  訴  人  台灣高等法院台中分院檢察署檢察官
上  訴  人
即  被  告  陳永城
選任辯護人  王銘助律師
上列上訴人等因被告違反毒品危害防制條例案件，不服台灣高等
法院台中分院中華民國九十九年八月十日第二審判決（九十九年
度上訴字第九七０號，起訴案號：台灣台中地方法院檢察署九十
八年度偵字第二一九四三號），提起上訴，本院判決如下：
    主  文
上訴駁回。
    理  由
一、上訴不合法律上程式（即陳永城提起上訴及檢察官對原判決
諭知陳永城無罪部分提起上訴）部分：
按刑事訴訟法第三百七十七條規定，上訴於第三審法院，非以判
決違背法令為理由，不得為之。是提起第三審上訴，應以原判決
違背法令為理由，係屬法定要件。如果上訴理由書狀並未依據卷
內訴訟資料，具體指摘原判決不適用何種法則或如何適用不當，
或所指摘原判決違法情事，顯與法律規定得為第三審上訴理由之
違法情形，不相適合時，均應認其上訴為違背法律上之程式，予
以駁回。本件檢察官上訴意旨略稱：(一)、證人姚鈞振於警詢、偵
查及第一審時，均堅指上訴人即被告陳永城（下稱被告）係販賣
第一級毒品海洛因予伊之人，而被告於警詢及偵查中原供稱不認
識姚鈞振，迨至第一審始陳稱係某大樓管理員與姚鈞振交易毒品
，則姚鈞振嗣於原審改稱係某管理員與其交易毒品，無非冀圖為
被告脫罪之詞，應不可信，原審僅以姚鈞振所供前後不一，即認
其證詞均不足採信，所為論斷，顯屬違法。(二)、依卷附被告持用
之門號0000000000號、0000000000號行動電話自民國九十七年十
二月二日起至九十八年三月二十五日止之電話通聯紀錄及其譯文
記載，被告在該段期間，常在台中市○○○路「廣擎天大樓」內
活動，但無與綽號「阿忠」之管理員聯絡情形，顯見被告諉稱係
由綽號「阿忠」之管理員交付海洛因予姚鈞振乙節，應屬可疑。
(三)、縱認被告所辯係其轉介綽號「阿忠」與姚鈞振交易海洛因乙
節為真，綽號「阿忠」之能夠成功販賣毒品予姚鈞振，顯係被告
引介所致，姚鈞振又陳稱其係因友人之介紹，始知向被告購買毒
品，足見被告與姚鈞振原無交情，其竟甘冒被查獲交易海洛因將
遭法院論以重罪之危險，仍願幫姚鈞振向綽號「阿忠」購買海洛
因，顯見被告與綽號「阿忠」應有共同正犯關係，原審未予詳查
，亦嫌調查未盡。(四)、證人張弘毅於偵查中對其究如何向被告購
買第二級毒品甲基安非他命之過程，已供述明確。依卷附被告所
持用門號0000000000號行動電話於九十八年一月八日與張弘毅所
持用門號0000000000號行動電話間之通聯譯文記載，其內雖未明
確表示要購買毒品，亦未談及毒品價格，但其等相關對話本係以
暗語為之，原審未詳酌及此，即以該次電話對話中，未明確表示
欲購買毒品，又未談妥毒品之價格、數量、交易地點，遽認無法
以該電話通聯譯文佐證被告確有此部分之犯行，復未說明張弘毅
於偵查中之前開供述不足採信之理由，非但已違背經驗法則及論
理法則，並有判決理由不備之違誤。被告上訴意旨略稱：(一)、卷
附被告所持用門號0000000000號行動電話於九十七年十二月十九
日、同年月三十一日分別與證人林芸如持用之門號0000000000號
行動電話，及於九十八年二月二十三日與證人嚴競薇持用之門號
0000000000號行動電話間之通聯譯文載示，其對話中均未言及毒
品交易情形，亦未談論毒品種類、數量、價金等事項，原判決遽
採為論斷被告有販賣第三級毒品Ketamine（俗稱Ｋ他命，下稱愷
他命）犯行之憑據，自嫌速斷。(二)、依卷內資料，本件警方並未
在林芸如、嚴競薇住處搜得與毒品相關之證物，原判決復未說明
被告販賣予林芸如、嚴競薇之物確為愷他命之依據，遽論被告以
販賣第三級毒品罪，亦有調查未盡之違法。(三)、警方並未在被告
住處查得販毒工具，則被告是否確有林芸如、嚴競薇所指販賣愷
他命之犯行，仍須調查其他必要之補強證據，以資判斷，原判決
以前開並未談及毒品交易種類、數量、價金等內容之電話通聯譯
文作為論罪佐證，並難認為適法。(四)、刑事訴訟法第一百五十九
條之二規定：「被告以外之人於檢察事務官、司法警察官或司法
警察調查中所為之陳述，與審判中不符時，其先前之陳述具有較
可信之特別情況，且為證明犯罪事實存否所必要者，得為證據。
」本件嚴競薇於警詢中所為之陳述，與審判中不符，原判決未說
明該警詢中之陳述如何之具有較可信之特別情況並為證明犯罪事
實存否所必要，遽認有證據能力；另嚴競薇於偵查中之陳述亦屬
傳聞證據，並不具備證據能力，原審亦採為判決基礎。難謂與證
據法則無違。(五)、依卷附被告所持用門號0000000000號行動電話
於九十七年十二月十九日十三時八分許與林芸如持用之門號0000
000000號行動電話之通聯譯文所示，被告曾稱「我再十分鐘就到
了。你朋友到了嗎」，足證被告於當日「十三時十八分前」即已
到達約定交易地點，且似係林芸如之朋友欲購買愷他命，但原判
決卻認定被告係於當日「三時三十分」，與林芸如交易愷他命；
又依被告與林芸如前開行動電話間於九十七年十二月三十一日「
十六時五十六分」之通聯譯文記載，被告當時告知林芸如會很快
將物品拿過去，原判決援引該通聯譯文為證，卻認定被告係於同
日「零時許」，與林芸如交易愷他命。顯有理由矛盾之違誤云云
。
惟查：原判決綜合全案證據資料，本於事實審法院職權推理之作
用，認定被告確有其事實欄所載之犯行。因而撤銷第一審關於販
賣第三級毒品有罪部分之判決，改判仍論處被告販賣第三級毒品
三罪（即如原判決附表所示，均累犯，皆量處有期徒刑五年五月
）罪刑，已詳細說明其採證認事之理由。所為論斷，俱有卷證資
料可資覆按。並以公訴意旨略稱：被告基於意圖販毒以營利之犯
意，於九十八年一月八日在台中市○○路附近，以新台幣（下同
）五百元之價格，販賣甲基安非他命予張弘毅一次；又於同年三
月初某日及同年月下旬某日，在台中市「廣擎天大樓」內，各以
三千元之價格，販賣海洛因予羅彤瑄二次。因認被告此部分涉犯
（修正前）毒品危害防制條例第四條第一項之販賣第一級毒品及
同條第二項之販賣第二級毒品等罪嫌云云。但經審理結果，以公
訴人所舉之證據資料，經查並無任何適合於被告販賣第一、二級
毒品犯罪事實認定之證據，被告此部分被訴販賣第一、二級毒品
，尚屬不能證明。因而撤銷第一審關於販賣第一級毒品、販賣第
二級毒品有罪部分之判決，改判諭知被告無罪，亦已詳敘其無從
為被告有罪確信之理由。經核所為論斷，均與卷內資料相符，從
形式上觀察，並無違背法令之情形。對於姚鈞振於警詢、偵查及
第一審時雖均陳稱其係向被告購買海洛因，但嗣於原審已改稱其
係向「廣擎天大樓」之管理員購買海洛因，其於警詢、偵查及第
一審時之前開陳述，又查無其他證據可資佐證，如何之無法採為
不利於被告之論據；張弘毅於偵查中雖陳稱其在九十八年一月八
日以所持用之門號0000000000號行動電話與綽號「太子」之成年
男子持用之門號0000000000號行動電話聯絡後，即向該男子購得
甲基安非他命云云，但卷附前開二門號行動電話之九十八年一月
八日通聯譯文中，並未記載欲購買毒品，該通話之雙方亦未議妥
毒品交易之價格、數量及地點，復查無其他補強證據足證被告確
有被訴販賣甲基安非他命予張弘毅之犯行，如何之不得僅憑張弘
毅於偵查中之前開陳述，遽認被告有此部分犯行；依憑林芸如、
嚴競薇之證述，卷附被告持用之門號0000000000號行動電話與林
芸如持用之門號0000000000號行動電話及嚴競薇持用之門號0000
000000號行動電話間之通聯譯文記載，如何已足認定被告確有其
附表所示販賣愷他命予林芸如、嚴競薇之犯行；嚴競薇於警詢中
之陳述，雖與審理中之證述不符，但斟酌警員於製作嚴競薇之警
詢筆錄時，已告知應有之權利，且無違法或不當取供情事，所為
陳述顯係出於自由意志而具有較可信之特別情況，並為證明該部
分犯罪事實存否所必要，如何之依刑事訴訟法第一百五十九條之
二規定而得為證據；嚴競薇於檢察官偵查中之陳述，查無顯不可
信之情況，如何之依刑事訴訟法第一百五十九條之一規定而有證
據能力。亦皆予詳加說明。檢察官及被告上訴意旨對原審之前揭
論斷，究有何違背經驗法則或論理法則之違法情形，並未依據卷
內資料為具體之指摘。檢察官上訴意旨(一)、(四)徒以前開陳詞，指
摘原判決諭知被告被訴於九十八年一月八日販賣甲基安非他命予
張弘毅一次及於同年三月初、同年三月下旬某日販賣海洛因予羅
彤瑄二次等部分均無罪，被告上訴意旨(一)、(三)、(四)仍執前揭陳詞
，指摘原判決對其論處販賣第三級毒品三罪罪刑，為違背法令，
係對於原判決已說明事項及屬原審採證認事職權之適法行使，持
憑己見而為不同之評價，且重為事實之爭執，顯與法律規定得為
第三審上訴理由之違法情形，不相適合。且查：(一)、犯販賣、施
用、持有毒品等罪，供出毒品來源，因而破獲者，得減輕其刑，
被告行為時之毒品危害防制條例第十七條定有明文（九十八年五
月二十日修正公布之毒品危害防制條例第十七條第一項亦規定「
犯第四條至第八條、第十條或第十一條之罪，供出毒品來源，因
而查獲其他正犯或共犯者，減輕或免除其刑」）。從而犯前揭之
罪，而供出毒品來源者，乃有利於己之陳述，與一般無利害關係
證人所為之陳述尚屬有別，為擔保其陳述之真實性，以避免為邀
得寬典而為損人利己之不實陳述，是其陳述是否與事實相符，仍
應調查其他證據以資審認，必達於一般之人均不致有所懷疑，而
得確信其為真實之程度者，始得據為有罪之認定。原判決以除姚
鈞振前後不一之陳述外，已查無其他證據足以作為被告確有被訴
販賣海洛因予羅彤瑄犯行之擔保及補強，因認不能證明被告此部
分犯罪，乃撤銷第一審關於此部分有罪之判決，改判諭知被告無
罪，於法尚無不合。至原判決對被告諉稱係由綽號「阿忠」之管
理員販賣並交付海洛因予為羅彤瑄出面購毒之姚鈞振乙節，是否
可採，雖未予論述，理由稍欠周延，但顯然於判決無影響；又判
決如有誤寫、誤算或其他類此之顯然錯誤者，法院得依聲請或依
職權以裁定更正，其正本與原本不符者，亦同，民事訴訟法第二
百三十二條第一項定有明文。關於刑事判決有顯係文字誤寫，而
不影響於全案情節與判決之本旨者，依司法院釋字第四三號解釋
意旨，亦得參照上開規定，由原審法院依聲請或本於職權以裁定
更正。原判決附表編號１所示之「犯罪事實」欄雖記載：「林芸
如於九十七年十二月十九日十二時三分許，以持有之0000000000
號電話撥打給陳永城使用之0000000000號行動電話聯繫洽購第三
級毒品愷他命事宜後，嗣於同日『三時三十分』許，雙方相約在
台中市○○○路近華美西街路口，由陳永城以五千元……之價格
，販賣第三級毒品愷他命一包予……林芸如」，該附表編號２所
示之「犯罪事實」欄並記載：「陳永城於九十七年十二月三十一
日十六時五十六分許，以其持用之0000000000號行動電話撥打給
林芸如持有之0000000000號行動電話，雙方約妥購買第三級毒品
愷他命事宜後，即於同日『零時』許，在台中縣大雅鄉○○村○
○○路六十號處，由陳永城以一千元之價格，販賣第三級毒品愷
他命一包……予林芸如」，但其「編號」欄已載明前開附表編號
１即係第一審判決附表一編號３，前開附表編號２即係第一審判
決附表一編號４，而第一審判決附表一編號３所示之「犯罪事實
」欄內，其關於被告販賣愷他命予林芸如之時間，為「同日（即
九十七年十二月十九日）十三時三十分」，同附表一編號４所示
之「犯罪事實」欄內，其關於被告販賣愷他命予林芸如之時間，
為「同日（即九十七年十二月三十一日）十九時許」，再佐以林
芸如之陳述，則原判決附表編號１所示「犯罪事實」欄內之「三
時三十分許」，顯係「十三時三十分許」之誤寫，同附表編號２
所示「犯罪事實」欄內之「零時許」，顯係「十九時許」之誤寫
，依前揭說明，自得由原審法院依聲請或本於職權以裁定更正，
此部分訴訟程序之瑕疵，顯然於判決本旨無影響。依刑事訴訟法
第三百八十條規定，亦不得為上訴第三審之理由。(二)、本件被告
所販賣之愷他命，業經買受人林芸如、嚴競薇施用完畢，致無從
將該毒品送請鑑定，惟林芸如、嚴競薇均為有施用愷他命習慣之
人，業據其等供明在卷，林芸如、嚴競薇所購得之物品，如非屬
所欲買受之愷他命，其等自會察覺，然本件並無此糾紛，原判決
基此並參酌卷內其他證據資料，認定被告販賣予林芸如、嚴競薇
之毒品確為愷他命無訛，於法並無違誤，自無被告上訴意旨(二)所
指調查未盡之違法。至檢察官及被告其餘上訴意旨所執各詞，均
係就與犯罪構成要件無涉之枝節漫為單純之事實上爭辯，依首開
說明，尚難認係合法之第三審上訴理由。綜上所述，被告及檢察
官上訴意旨所指，均與法律規定得為第三審上訴理由之違法情形
不相適合，被告及檢察官此部分之上訴違背法律上之程式，均應
予駁回。
二、未敘述上訴理由（即檢察官對原判決論處陳永城罪刑部分提
起上訴）部分：
按上訴得對於判決之一部為之，未聲明為一部者，視為全部上訴
，刑事訴訟法第三百四十八條第一項定有明文。檢察官對原判決
不服，提起上訴，未聲明為一部上訴，依前開規定，應視為全部
上訴（即關於原判決附表編號１、２販賣第三級毒品予林芸如二
罪、附表編號３販賣第三級毒品予嚴競薇一罪部分，視為均已上
訴）。惟第三審上訴書狀，應敘述上訴之理由，其未敘述者，得
於提起上訴後十日內補提理由書於原審法院，已逾上述期間，而
於第三審法院未判決前仍未提出上訴理由書狀者，第三審法院應
以判決駁回之，刑事訴訟法第三百八十二條第一項、第三百九十
五條後段規定甚明。本件檢察官因被告違反毒品危害防制條例案
件，不服原審判決，於九十九年八月二十四日提起上訴，關於原
判決附表編號１、２販賣第三級毒品予林芸如二罪、附表編號３
販賣第三級毒品予嚴競薇一罪部分，並未敘述理由，迄今逾期已
久，於本院未判決前仍未提出，依上開規定，其此部分之上訴自
非合法，亦應予駁回。
據上論結，應依刑事訴訟法第三百九十五條，判決如主文。
中    華    民    國  九十九  年   十一   月   十八   日
                      最高法院刑事第五庭
                          審判長法官  謝  俊  雄  
                                法官  陳  世  雄  
                                法官  魏  新  和  
                                法官  徐  文  亮  
                                法官  吳  信  銘  
本件正本證明與原本無異
                                      書  記  官  
中    華    民    國  九十九  年   十一   月  二十三  日
                                                     ｍ

司法院資訊處製作；財團法人民間司法改革基金會備份。
